【裁判字號】    97,台上,6328
【裁判日期】    971205
【裁判案由】    違反著作權法
【裁判全文】
最高法院刑事判決            九十七年度台上字第六三二八號
上  訴  人  乙○○
選任辯護人  蔡瑞煙律師
上  訴  人  甲○○
                    7弄50號
                    1號6樓
選任辯護人  林合民律師
            王炳輝律師
上列上訴人等因違反著作權法案件，不服台灣高等法院台中分院
中華民國九十七年八月二十八日第二審更審判決（九十四年度上
更(一)字第一六五號，起訴案號：台灣台中地方法院檢察署九十二
年度偵字第二０八五號、第七三二六號、第八四二六號、第九四
六五號、第九五八六號)，提起上訴，本院判決如下：
    主  文
原判決關於乙○○、甲○○部分撤銷，發交智慧財產法院。
    理  由
本件原判決認定上訴人乙○○、甲○○有原判決事實欄所載犯行
，因而撤銷第一審之科刑判決，改判依想像競合犯關係從一重論
處乙○○成年人與少年共同以意圖銷售而擅自以重製之方法侵害
他人之著作財產權為常業罪刑、甲○○共同以意圖銷售而擅自以
重製之方法侵害他人之著作財產權為常業罪刑。固非無見。
惟查：（一）有罪判決書之事實一欄，為判斷其適用法令當否之
準據，應將法院依職權認定與論罪科刑有關之事實，諸凡犯罪之
時間、地點、方法、態樣，以及適用法律有關之事項，均應為詳
實之記載，然後於理由內逐一說明其憑以認定之證據，並使事實
認定與理由說明，互相適合，方為合法。倘若事實未有記載，而
理由加以說明，或事實已有記載，而理由未予說明，或事實認定
與理由說明，不相一致，或事實或理由欄內之記載，前後齟齬，
按諸刑事訴訟法第三百七十九條第十四款規定，均為判決不載理
由，或理由矛盾，其判決當然違背法令。(1)原判決事實認定上訴
人等與已判處罪刑確定之張雅婷及姓名年籍不詳綽號「小宋」之
成年男子（下稱「小宋」）共同基於以意圖銷售而以重製之方法
侵害他人著作財產權為常業之犯意聯絡，由「小宋」提供內容含
有如原判決附表一、二、三、四所示音樂、影片、電腦程式之侵
害他人著作財產權盜版光碟（下稱盜版光碟）及內容猥褻之色情
光碟片母片或母源（或稱母原，以下均稱母片），委託乙○○加
以重製。乙○○即將盜版之光碟及內容猥褻之光碟母片交由少年
紀○○及成年人「旺仔」、「阿義」、「大胖」、「阿倫」、「
啟源」等人大量重製盜版光碟及內容猥褻之光碟。乙○○另將原
判決附表二（下稱附表二）所示之音樂光碟，以刻製一片母版新
台幣（下同）三千元之代價，委託甲○○刻製，先後共計刻製盜
版母版約一二六片等情，並於理由敘明係依憑乙○○於法務部調
查局台中縣調查站（下稱台中縣調查站）、偵查中供稱曾以每片
母版三千元，委託冠鈞光碟股份有限公司（下稱冠鈞公司）林小
姐刻製光碟母版，認定甲○○有受乙○○委託刻製附表二所示之
音樂光碟母版，數量並達一二六片（見原判決理由貳、二、(三)）
。然原判決就乙○○委託甲○○刻製之音樂光碟母版，究係交付
由「小宋」所提供之母片，或係附表二所示之音樂光碟（按係光
碟片），事實理由記載，前後齟齬，已有理由矛盾之違法。(2)原
判決敘明甲○○以冠鈞公司名義，自民國九十一年九月間起，即
以每一母版三千元左右代價，刻製盜版音樂光碟母版，迄查獲止
共計獲取酬勞三十七萬八千三百元。而乙○○、張雅婷營業期間
達四個月餘，獲利約五十萬元，乙○○並連續僱用少年紀○○及
成年人「旺仔」等人維持生產線全天候運作，規模甚大。足見乙
○○等三人係以公司經營方式從事本件犯罪行為，並均以此為業
維生，且均係反覆以該行為為目的之社會活動，自屬職業性犯罪
（見原判決理由貳、二、(五)）。然原判決事實並未記載甲○○受
乙○○委託後，有反覆多次實施刻製盜版音樂光碟母版之行為。
且依原判決認定之事實，甲○○僅受乙○○委託刻製音樂光碟母
版，對於乙○○、張雅婷嗣後依母版重製光碟之犯行，既無共同
販賣營利之意圖，亦無任何分擔行為，甲○○就該部分之重製常
業犯行，何以需與乙○○、張雅婷負共同正犯刑責？原判決並未
詳敘論斷其所憑依據，顯有理由不備之違法。況原判決既認甲○
○就乙○○、張雅婷重製常業犯行須負共同正犯責任，卻未與乙
○○僱用少年紀○○及成年人「旺仔」等人重製光碟片之犯行一
併論以共同正犯，亦有違誤。(3)原判決事實僅記載「小宋」提供
內容含有原判決附表四（下稱附表四）所示侵害美商微軟公司之
電腦程式著作財產權，並未載明乙○○等人有重製該等電腦程式
著作之行為。而乙○○始終否認有重製該電腦程式著作犯行，原
判決亦認該電腦程式著作母版係綽號「小宋」之人所提供；且扣
案之重製光碟片中，均無上開電腦程式著作。原判決雖於理由敘
明美商微軟公司向第一審法院聲請調閱該扣案之四片母版，送請
美商微軟公司專業鑑定人進行鑑定結果，認為均係仿冒美商微軟
公司電腦程式著作之物，堪認扣案之母版、母片中，確有侵害附
表四所示美商微軟公司所享有著作財產權之盜版光碟。然究竟憑
何證據證明乙○○有重製該電腦程式著作之犯行，原判決未予說
明，亦有判決不備理由之違法。（二）有罪判決書，應記載對於
被告有利之證據不採納之理由，如漏未記載，即有判決不備理由
之違背法令，刑事訴訟法第三百十條第二款、第三百七十九條第
十四款前段定有明文。又被告或共犯之自白，不得作為有罪判決
之唯一證據，仍應調查其他必要之證據，以察其是否與事實相符
，刑事訴訟法第一百五十六條第二項亦有明定。本件甲○○於第
一審及原審辯稱：我們製作的ＶＣＤ都有刻製識別碼及授權書，
都是經新聞局合格的Ｒ片，而且片子乙○○都有交給他的客戶；
我是有收到乙○○二張支票，但都存到公司帳戶，都是經過加典
再轉交給公司做的等語（見第一審卷二第一三七、一四二、一四
五頁、原審卷第一０七頁）。而乙○○於台中縣調查站及偵查中
固曾指稱以每片母版三千元，委託冠鈞公司甲○○刻製光碟母版
。然乙○○於偵查中供稱：ＭＯＪ－０一四是客戶交給我的母版
測試單，我當時委託冠鈞科技公司林小姐刻的母版前面必須刻有
ＣＤ，我交給她刻的母版都已交給客戶了，我交給一家「加典」
公司的王小姐，是她委託我的，查扣的母版都是客戶交給我的（
見九十二年度偵字第八四二六號卷第七二頁）；嗣於第一審先後
供稱：「工廠裏面的母原（版）是人家給我的，我是委託甲○○
刻製Ｒ片，其他都是客戶交給我的」「她（甲○○）只幫我刻片
而已，查獲的色情光碟是另一批片，是另一家「家庭」的公司要
我刻的（見第一審卷一第二八、八七頁、卷二第一四二頁）。及
至原審亦供稱：我有委託甲○○製作有授權書之母版（見上訴卷
一第一三五頁、卷二第二二一頁）。原判決就上開有利甲○○之
辯解及證言，未說明何以不採之理由，同有理由不備之違法。再
原判決雖敘明甲○○以一個母版三千元左右之代價，受乙○○委
託，並以乙○○交付之母片刻製附表二所示之音樂光碟，共計獲
取酬勞三十七萬八千三百元，數量達一二六片（即三七八三００
÷三０００≒一二六）（見原判決理由欄貳、二、(三)、(7)）。然
乙○○始終未曾供稱委託甲○○刻製何種音樂光碟母版，卷內復
無扣得任何甲○○所刻製之母版，且該附表二所示音樂光碟十六
片，乙○○亦無委託甲○○刻製達一百二十六片母版之理。原判
決僅以共同被告乙○○於台中縣調查站、偵查中不明確之供證，
未調查其他必要之證據，即認定甲○○係刻製該附表二所示之音
樂光碟母版，亦有調查未盡及採證違背證據法則之違法。以上或
為上訴意旨所指摘，或為本院得依職權調查之事項，應認原判決
仍有撤銷發回更審之原因。又原判決理由肆不另諭知無罪部分，
基於審判不可分原則，併予發回。爰依智慧財產案件審理法施行
細則第五條第二項發交智慧財產法院裁判。
據上論結，應依刑事訴訟法第三百九十七條、第四百零一條，智
慧財產案件審理法第一條、智慧財產案件審理法施行細則第五條
第二項，判決如主文。
中    華    民    國  九十七  年   十二   月    五    日
                      最高法院刑事第六庭
                          審判長法官  洪  清  江
                                法官  韓  金  秀
                                法官  林  勤  純
                                法官  李  錦  樑
                                法官  陳  國  文
      本件正本證明與原本無異
                                      書  記  官
中    華    民    國  九十七  年   十二   月   十一   日
                                                     Ｍ


司法院資訊處製作；財團法人民間司法改革基金會備份。
